【裁判字號】    98,聲,3798
【裁判日期】    980820
【裁判案由】    聲請準抗告
【裁判全文】
臺灣臺中地方法院刑事裁定  98年度聲字第3798號
聲  請  人  甲○○
上聲請人因違反醫師法案件，聲請對於檢察官於民國98年8月5日
所為之扣押處分（98年度他字第2753號），聲請撤銷，本院裁定
如下：
    主    文
聲請駁回。
    理  由
一、按對於審判長、受命法官、受託法官或檢察官所為羈押之處
    分有不服者，受處分人得聲請其所屬法院撤銷或變更之（下
    稱準抗告）。又受處分人得為撤銷或變更之聲請而誤為抗告
    者，視為已有聲請。刑事訴訟法第四百十六條第一項第一款
    、第四百十八條第二項後段分別定有明文。又按對於檢察官
    所為關於羈押、具保、責付、限制住居、搜索扣押或扣押物
    發還及因鑑定將被告送入醫院或其他處所之處分有不服者，
    得聲請其所屬法院撤銷或變更之，又前開聲請期間為五日，
    自為處分之日起算，其為送達者，自送達後起算，刑事訴訟
    法第四百十六條第一項第一款、第三項定有明文。次按抗告
    法院認為抗告無理由者，應以裁定駁回之；準抗告亦有準用
    ，刑事訴訟法第四百十二條、第四百十六條第四項分別定有
    明文。法院就第四百十六條所為之裁定，不得抗告。但對於
    其就撤銷罰鍰之聲請而為者，得提起抗告刑事訴訟法第四百
    十八條第一項亦有規定。
二、抗告意旨（視為聲請意旨）略如附件刑事抗告狀所載。
三、按可為證據或得沒收之物，得扣押之，刑事訴訟法第一百三
    十三條第一項定有明文；次按扣押物若無留存之必要者，不
    待案件終結，應以法院之裁定或檢察官之命令發還之，其係
    贓物而無第三人主張權利者，應發還被害人。扣押物因所有
    人、持有人或保管人之請求，得命其負保管之責，暫行發還
    。刑事訴訟法第一百四十二條定有明文。惟究應以法院之裁
    定或檢察官之命令為之，自應視案件繫屬之訴訟程度以定，
    倘案件在偵查中，該扣押物有無留存之必要，得否發還，自
    應由檢察官以命令處分之，如案件已繫屬於法院，始由法院
    以裁定為之。
四、經查，臺灣臺中地方法院檢察署檢察官為調查聲請人涉嫌違
    反醫師法案件之犯罪情形及蒐集證據，於九十八年八月三日
    向本院聲請核發搜索票，本院准予核發搜索票，並於九十八
    年八月五日實施搜索、扣押處分完畢，聲請人係於九十八年
    八月十日就檢察官所為之扣押處分提起準抗告（誤繕為抗告
    ），其聲請在程序上於法並無不合，合先敘明。
五、次查：本件聲請人甲○○涉嫌違反醫師法案件，業據申告人
    於偵查中指訴綦詳（涉及偵查不公開，申告人之姓名及申告
    內容在此不予敘明），並有申告人所提之蒐證照片存卷可參
    ，聲請人涉有違反醫師法之犯罪嫌疑，而有對聲請人及犯罪
    處所實施搜索之必要，經執行搜索後，查扣如卷附臺中縣警
    察局刑事警察大隊扣押物品目錄表、臺中縣警局扣押物品目
    錄表所示之物品，揆諸前揭說明，此等扣押物既為聲請人是
    否涉犯醫師法之重要犯罪證據之一，檢察官基於偵查犯罪所
    需自有予以扣押之必要。另聲請人主張扣押物中之電療儀器
    乃係向醇安中藥生技有限公司購買，該公司並取得該儀器之
    專利，該電療器乃屬合法，並於市面上公開販售，則該等儀
    器顯與聲請人是否有進行醫療行為毫無關連等語。然依本院
    聲搜卷中所附之檢察官搜索票聲請書中所附之臺中縣衛生局
    函文所示，其中說明三載明：「使用儀器對病患施以診療，
    已逾越前述所稱不列入醫療管理範圍，應受醫師法第二十八
    條之約束」等語，有該函文在卷可考。則聲請人遭扣押之電
    療儀器，是否屬上開函文中所稱之「儀器」？聲請人有否使
    用該儀器？有否違反醫師法之行為，應由偵查檢察官儘速調
    查釐清；在尚未釐清前，該扣押物因是否可為證據或得沒收
    尚未確定，自仍有扣押必要。
六、綜上，本件搜索、扣押程序，並無違法不當之處，本件聲請
    人聲請撤銷檢察官之扣押處分，洵屬無據，為無理由，應予
    駁回。
據上論斷，應依刑事訴訟法第二百二十條、第四百十六條第四項
、第四百十二條，裁定如主文。
中    華    民    國    98    年    8     月    20    日
                刑事第十七庭    法  官  張清洲
上正本証明與原本無異
不得抗告。
                                書記官  詹東益
中    華    民    國    98    年    8     月    20    日


司法院資訊處製作；財團法人民間司法改革基金會備份。
